臺灣高等法院臺中分院刑事判決
109年度交上易字第1153號
上  訴  人  
即  被  告  黃炳和
輔  佐  人  黃楚華
上列上訴人即被告因過失傷害案件，不服臺灣彰化地方法院109
年度交易字第191號中華民國109年8月14日第一審判決（起訴案
號：臺灣彰化地方檢察署108年度偵字第10583號），提起上訴，
本院判決如下：
    主  文
上訴駁回。
    事  實
一、黃炳和於民國108年3月27日上午10時40分許，駕駛車牌號碼
    0000-00號自用小客車(下稱乙車)沿彰化縣埔鹽鄉產業道路
    由東往西方向行駛，行經彰化縣埔鹽鄉成功路往南100公尺
    處產業道路之無號誌交岔路口(下稱系爭交岔路口)時，本應
    注意減速慢行，作隨時停車之準備，而依當時天候晴、日間
    自然光線、柏油路面乾燥、無缺陷、無障礙物、視距良好等
    情形，並無不能注意之情事，竟疏未注意及此而貿然前行，
    適施○○（業經原審判處有期徒刑三月確定）駕駛車牌號碼00
    -0000號自用小貨車(下稱甲車)，沿彰化縣埔鹽鄉產業道路(
    即埔鹽鄉成功路往南)由南往北方向行駛至系爭交岔路口時
    ，亦疏未注意車前路況及暫停讓右方車先行，致二車在系爭
    交岔路口發生碰撞，黃炳和所駕駛之乙車復往右撞擊道路右
    側水泥護欄，施○○因此受有前額撕裂傷、雙手擦傷及頸部挫
    傷等傷害，黃炳和則受有頸椎第一節骨折之傷害。嗣黃炳和
    於肇事後，在有偵查犯罪職權之機關或公務員尚未發覺犯罪
    前，即親自或託人以電話報警，並報明肇事人姓名、車禍地
    點，請警方前往處理，坦承肇事，並願意接受裁判而自首。
二、案經施○○訴由彰化縣警察局溪湖分局報告臺灣彰化地方檢察
    署檢察官偵查起訴。 
    理  由
一、證據能力方面
  ㈠按被告以外之人（包括證人、鑑定人、告訴人、被害人及共
    同被告等）於審判外之陳述，雖不符刑事訴訟法第159條之1
    至之4 等之規定，而經當事人於審判程序同意作為證據，法
    院審酌該言詞陳述或書面陳述作成時之情況，認為適當者，
    亦得為證據；當事人、代理人或辯護人於法院調查證據時，
    知有刑事訴訟法第159條第1項不得為證據之情形，而未於言
    詞辯論終結前聲明異議者，視為有前項之同意，同法第159
    條之5 定有明文。立法意旨在於傳聞證據未經當事人之反對
    詰問予以核實，原則上先予排除，惟若當事人已放棄反對詰
    問權，於審判程序中表明同意該等傳聞證據可作為證據，或
    於言詞辯論終結前未聲明異議，則基於尊重當事人對傳聞證
    據之處分權，及證據資料愈豐富，愈有助於真實發見之理念
    ，且強化言詞辯論主義，使訴訟程序得以順暢進行，上開傳
    聞證據亦均具有證據能力。本判決以下所引用被告以外之人
    於審判外之陳述，雖查無符合刑事訴訟法第159條之1至之 4
    之情形，惟檢察官、被告、輔佐人於本院準備程序、審理時
    對於證據能力均未聲明異議（見本院卷第73至75、227至231
    頁），本院審酌後認為該等證據均為法院事實認定之重要依
    據，作為本案之證據均屬適當，故依刑事訴訟法第159條之5
    規定，認均具有證據能力。
  ㈡另本院以下所引用之非供述證據，與本件事實具有自然關聯
    性，且核屬書證、物證性質，又查無事證足認有違背法定程
    式或經偽造、變造所取得等證據排除之情事，復經本院依刑
    事訴訟法第164條、第165條踐行物證、書證之調查程序，認
    具有證據能力。
二、認定犯罪事實所憑之證據及理由
　　訊據被告固不否認有於上揭時、地，駕駛乙車與告訴人施○○
    駕駛之甲車發生交通事故，告訴人施○○因而受有前額撕裂傷
    、雙手擦傷及頸部挫傷等傷害之事實，惟矢口否認有何過失
    傷害犯行，辯稱：我行駛到系爭交岔路口時有減速，我是過
    了路口才被撞，我並沒有過失云云。經查：
  ㈠被告黃炳和於108年3月27日上午10時40分許，駕駛乙車沿彰
    化縣埔鹽鄉產業道路由東往西方向行駛，行經系爭交岔路口
    與施○○駕駛之甲車發生交通事故，施○○因此受有前額撕裂傷
    、雙手擦傷及頸部挫傷等傷害，被告黃炳和則受有頸椎第一
    節骨折之傷害等情，業據被告黃炳和於警詢、偵訊、原審及
    本院審理時所供認（見108年度偵字第10583號卷《下稱偵105
    83卷》第15至17、43、107至108頁，原審卷第53至54頁，本
    院卷第231至233頁），核與證人即告訴人施○○於警詢、偵訊
    時證述（見偵10583原審卷第11至14、41、121至122頁）相
    符，並有道路交通事故現場圖、道路交通事故現場(草)圖、
    道路交通事故調查報告表、現場照片、彰化縣警察局A1、A2
    類交通事故攝影蒐證檢視表、彰化縣警察局道路交通事故初
    步分析研判表及行車紀錄器錄影畫面擷取照片、施○○之彰化
    基督教醫療財團法人鹿港基督教醫院診斷證明書、黃炳和之
    臺北榮民總醫院診斷證明書等資料在卷可稽(見偵10583卷第
    19、21、33至39、45至51、61、65頁，原審卷第93至99頁)
    ，是此部分事實，堪以認定。
  ㈡被告雖以前詞置辯，惟經原審當庭勘驗卷附乙車之行車紀錄
    器錄影光碟(見原審卷第81至82頁)，其結果為：
    ①畫面開始時間：2019/03/27-12:30:58(與實際時間有所誤
      差，畫面原為上下顛倒，經180度翻轉後繼續播放)
    ②畫面一開始，被告黃炳和所駕駛之乙車由民宅前停車之庭
      院倒車至庭院外之道路上，有倒車警示嗶嗶聲，車上播放
      廣播。12:31:12乙車開始行駛於道路上。
    ③於12:32:39，被告黃炳和手機響起，於12:32:48，乙車右
      轉進入事故發生之產業道路，此時天氣晴朗光線充足、此
      路段左右皆為平坦之稻田、視野寬闊、良好，無障礙物遮
      蔽視線，柏油路面乾燥無缺陷，乙車持續行駛於產業道路
      上。
    ④於12:32:54時，被告黃炳和接起手機稱：「喂！喂！喂！
      喂！要到了要到了要到了!…(臺語)！」。被告黃炳和講手
      機時，對向有1輛自用小貨車行駛而來，乙車於12:33:07
      與該輛自用小貨車會車後，乙車繼續行駛於產業道路上，
      無減速情形。
    ⑤於12:33:11，乙車未減速接近發生本案交通事故之系爭交
      岔路口，此時天氣晴朗光線充足、道路平直、視野寬闊、
      良好，無障礙物遮蔽視線，柏油路面乾燥無缺陷，乙車持
      續行駛於產業道路上。於12:33:14，乙車即將進入系爭交
      岔路口，仍未減速，且視野寬闊、良好，無障礙物遮蔽視
      線，柏油路面乾燥無缺陷。於12：33：15乙車進入系爭交
      岔路口時，仍無減速。於12：33：16，發出車輛碰撞聲，
      行車紀錄器鏡頭因撞擊而旋轉，之後畫面模糊。
    ⑥乙車於12：32：48右轉進入事故發生之產業道路後迄至12
      ：33：16發出車輛碰撞聲前，均無暫停路口情形，且自12
      ：33：11乙車接近系爭交岔路口，迄至12：33：16發出車
      輛碰撞聲前，乙車均無減速情形。
    ⇒足認被告黃炳和於案發當時，駕駛乙車進入系爭交岔路口
　　  ，並未減速慢行，作隨時停車之準備。是被告黃炳和上開
　　  辯解，顯係事後卸責之詞，委無足採。
  ㈢按行經無號誌之交岔路口，應減速慢行，作隨時停車之準備
    ，道路交通安全規則第93條第1項第2款定有明文。被告係領
    有適當駕駛執照之人，並駕駛乙車行駛道路，其對上開規定
    自應知之甚稔，而本件車禍發生當時天候晴、日間自然光線
    、柏油路面乾燥、無缺陷、無障礙物、視距良好等一切情況
    ，客觀上並無不能注意之情事，且依被告黃炳和於偵查時供
    稱：我當天早上9、10點間，從埔鹽家裡出發要去二林鎮的
    田裡，我開到十字路口，看到對方車子，他在我的左側產業
    道路上，距離約50、60公尺，往我這方向開過來，我想說我
    應該可以通過十字路口等語(見偵10583字卷第108頁)，堪認
    被告於本件車禍事故發生前，已注意到告訴人施○○駕駛甲車
    朝系爭交岔路口前來之動向，然其卻未減速慢行，作隨時停
    車之準備，仍貿然持續前行，肇致本件車禍事故，則被告就
    本件車禍事故之發生顯有過失甚明。而本件交通事故經彰化
    地檢署檢察官送請彰化縣區車輛行車事故鑑定會鑑定及交通
    部公路總局車輛行車事故鑑定覆議會覆議，均認「被告黃炳
    和駕駛自用小客車，行經無號誌交岔路口，疏未減速慢行，
    作隨時停車之準備，為肇事次因」，有彰化縣區車輛行車事
    故鑑定會鑑定意見書、交通部公路總局車輛行車事故鑑定覆
    議會覆議意見書在卷為憑（見偵10583卷第137至143、159至
    161頁），再經本院送請國立澎湖科技大學鑑定，亦認「黃
    炳和駕駛自用小客車，行經無號誌交岔路口，減速度不足（
    未減速慢行，作隨時停車之準備），為肇事次因」，有國立
    澎湖科技大學鑑定意見書在卷足參（見本院卷第165至184頁
    ），均採與本院相同見解，益徵被告黃炳和就本件交通事故
    之發生具有上開過失甚明。
  ㈣另告訴人施○○就本件交通事故之發生雖亦具有「行至無號誌
    交岔路口，左方車未暫停讓右方車先行，反超速行駛」之過
    失，有上開彰化縣區車輛行車事故鑑定會鑑定意見書、交通
    部公路總局車輛行車事故鑑定覆議會覆議意見書及國立澎湖
    科技大學鑑定意見書為憑。惟按刑法上所謂之「過失」，係
    指行為人雖非故意，但按其情節應注意，並能注意，而不注
    意者而言，告訴人依前述雖亦有過失，然僅為民事損害賠償
    責任之抗辯事由，並無法減免被告在不超越社會相當性之範
    圍應有之注意義務，且刑事責任係對於反社會行為所加之公
    法上制裁，不若民事責任係專以填補損害為目的，因此並無
    允許依過失相抵之理論，而消長已發生刑事責任之餘地，是
    被告之過失與告訴人之過失，併合而為本案車禍發生之原因
    ，仍不能阻卻被告過失責任之成立，被告仍應對本案車禍負
    過失肇事之責任。
  ㈤綜上所述，被告黃炳和對於本件交通事故之發生確有過失，
    且告訴人施○○因本件交通事故，受有前述傷害，足見被告黃
    炳和之過失行為與告訴人施○○所受傷害間，具有相當因果關
    係。本件事證足臻明確，被告黃炳和上開過失傷害犯行，已
    堪認定，應依法論科。
三、論罪及法律適用部分
  ㈠核被告黃炳和所為，係犯刑法第284條前段之過失傷害罪。
  ㈡被告於肇事後，在有偵查犯罪職權之機關或公務員尚未發覺
    犯罪前，即親自或託人以電話報警，並報明肇事人姓名、車
    禍地點，請警方前往處理乙情，有彰化縣警察局道路交通事
    故肇事人自首情形紀錄表在卷可考（見偵10583卷第59頁）
    ，其嗣後並接受裁判，是被告於犯罪未發覺前自首而受裁判
    ，合於自首要件，爰依刑法第62條前段規定，減輕其刑。
四、上訴駁回之理由
　　原審認被告上開過失傷害犯行，事證俱屬明確，並依刑法第
    57條規定，以行為人之責任為基礎，審酌被告之過失情節、
    為肇事次因、告訴人施○○所受傷勢程度、犯後態度、迄未與
    告訴人達成調解、素行、教育程度、工作、家庭及經濟狀況
    等一切情狀，量處拘役20日，核其認事用法均無違誤，量刑
    亦屬妥適，應予維持。被告上訴否認犯行，係就原判決已詳
    細論述說明之事項及採證認事職權之合法行使，依憑己見，
    任意指摘，並未提出其他有利之證據及辯解，其上訴並無理
    由，應予駁回。   
據上論結，應依刑事訴訟法第368條，判決如主文。
本案經檢察官吳宇軒提起公訴，檢察官林弘政到庭執行職務。
中　　華　　民　　國　　110 　年　　9 　　月　　28　　日
            刑事第七庭   審判長法　官  梁  堯  銘
                               法　官  王  鏗  普
                               法　官  羅  國  鴻
以上正本證明與原本無異。
不得上訴。 
                               書記官  吳  姁  穗 
　　　　　　　　　　　　　　　 
中　　華　　民　　國　　110 　年　　9 　　月　　28　　日
【論罪科刑法條】
中華民國刑法第284條
因過失傷害人者，處一年以下有期徒刑、拘役或十萬元以下罰金
；致重傷者，處三年以下有期徒刑、拘役或三十萬元以下罰金。